【裁判字號】    96,上更(一),438
【裁判日期】    970310
【裁判案由】    違反毒品危害防制條例
【裁判全文】
臺灣高等法院高雄分院刑事判決     96年度上更(一)字第438號
上  訴  人
即  被  告  甲○○
選任辯護人  林肇明  律師
上列上訴人因違反毒品危害防制條例案件，不服臺灣屏東地方法
院95年度訴字第948 號中華民國96年1 月11日第一審判決（起訴
案號：臺灣屏東地方法院檢察署95年度偵字第931 號），提起上
訴，判決後經最高法院發回更審，本院判決如下：
    主  文
原判決撤銷。
甲○○販賣第三級毒品，處有期徒刑伍年貳月。
扣案白色粉末壹包（驗餘淨重玖玖點伍壹公克，包裝袋重壹點肆
零公克）沒收。
    事  實
一、甲○○明知愷他命（Ketamine）為毒品危害防制條例第2 條
    第2 項第3 款所規定之第三級毒品，不得販賣，竟意圖販賣
    營利，於民國（以下同）95年2 月2 日凌晨1 時30分許，在
    高雄市○○區○○路之「神話舞廳」，以總價新台幣（下同
    ）7 萬元之代價，向真實姓名年籍均不詳、綽號「阿偉」之
    成年男子販入第三級毒品愷他命1 大包（驗後淨重99.51 公
    克，包裝袋重1.40公克），除部分欲供自己吸食外，其餘欲
    伺機出售予其不特定人，嗣於95年2 月4 日凌晨1 時30分許
    ，在屏東縣內埔鄉○○○○○路口，因其隨身攜帶前述愷他
    命毒品，形跡可疑，為警上前盤查，其為躲避查緝，旋步行
    至停放於該路口之「阿昌檳榔攤」前之車牌號碼3283-MF 號
    自用小客車車旁，並將上開愷他命丟至該車車底下，惟仍為
    警當場查獲，並扣得上開愷他命1 包（驗餘淨重99.51 公克
    ，包裝袋重1.40公克），而查知上情。
二、案經屏東縣警察局內埔分局移送臺灣屏東地方法院檢察署檢
    察官偵查起訴。
    理  由
壹、証据能力部分：
一、上訴人甲○○於95年2 月4 日凌晨2 時起至2 時20分止之警
    詢自白之證據能力：
(一)按被告之自白，須非出於強暴、脅迫、利誘、詐欺、疲勞訊
    問、違法羈押或其他不正之方法，且與事實相符者，始得為
    證據，刑事訴訟法第156 條第1 項固有明文；然究竟是否遭
    強暴、脅迫、利誘等不正之訊問（詢問）方法而有非任意性
    之自白，仍需賴確切證據，並斟酌被告接受警詢之始末經過
    等客觀情狀綜合判斷。
(二)上訴人甲○○雖辯稱：我在警局說要賣給別人不是我之意思
    ，是警察叫我這樣說，我本來堅持沒有販賣，是自己要施用
    ，後來係因警察表示我若不說是要販賣，就不幫我作筆錄，
    我為求能快一點作筆錄，才會配合警察這樣說云云。惟經原
    審當庭勘驗該次警詢錄音帶內容結果，此次警詢筆錄製作過
    程係先由承辦警員依刑事訴訟法第95條規定詳細告知上訴人
    甲○○權利後，上訴人甲○○自行表示無庸請律師或家人到
    場，警員復詢問上訴人甲○○精神狀況及是否願意接受夜間
    詢問，經上訴人甲○○表示同意後，方由警員以一問一答之
    方式製作筆錄，並由警員鍾怡康、鍾文泉分別負責詢問及紀
    錄，詢問之語氣未有強暴或脅迫感，筆錄製作過程連續未中
    斷，且全程連續錄音未中斷，其間約有2 分23秒全無問答，
    僅有敲鍵盤及捲動滑鼠等聲音，上訴人甲○○回答問題之速
    度均屬和緩一致且陳述清楚、聲音亦無異樣，最後係警員鍾
    怡康主動詢問上訴人甲○○是否還要繼續紀錄作筆錄，上訴
    人甲○○表示要休息後，中斷該次詢問，此有原審審判筆錄
    記載之勘驗結果及檢察事務官製作之勘驗筆錄各1 份在卷可
    稽（分見原審卷第45頁背面、偵卷第83頁），足見本件查獲
    之警員顯相當恪守詢問上訴人甲○○之法定程序，尚難認有
    施以強暴或出言脅迫上訴人甲○○圖得其自白之動機。又觀
    諸上開勘驗筆錄內容，警員自始至終未詢問上訴人甲○○是
    否要販賣，而係上訴人甲○○於警員詢問其為何買那麼大包
    （愷他命）時，主動向警員供承：「那是買來自己用的，可
    是我想要（停頓）賣、賣給別人。」，證人即查獲本案暨負
    責詢問之警員鍾怡康亦證稱：錄音帶有一段時間沒有問答，
    是筆錄製作者在打字等語（見原審卷第46頁背面），足見承
    辦警員於製作筆錄過程中，並未迫使上訴人甲○○供承其要
    販賣愷他命。再據證人即警員鍾怡康於審理中具結證稱：在
    作筆錄之前，沒有對被告說如果他不承認要販賣毒品，就不
    製作筆錄等語（見原審卷第46頁背面），佐以上訴人甲○○
    嗣後向承辦警員表示精神不好想休息，不願意繼續製作筆錄
    等情，堪認上訴人甲○○主觀上並非亟欲儘快製作完筆錄，
    倘員警以此相脅，其應無因此即而為上開不利於己之自白之
    可能，再參諸上訴人甲○○於同日上午9 時40分第二次警詢
    時，翻稱並非要販賣愷他命給他人，承辦警員亦據實製作筆
    錄，益徵承辦員警並未以不正方式，使上訴人甲○○違背其
    自由意志為上開自白，是上訴人甲○○上開辯解，非屬實在
    ，不足採信，其上開警詢自白，應認有證據能力。
二、檢察事務官勘驗上訴人甲○○第一次警詢錄音帶所製作之勘
    驗筆錄及員警鍾怡康製作之偵查報告之證據能力：
    按被告以外之人，於審判外之言詞或書面陳述，除法律有規
    定者外，不得作為證據，刑事訴訟法第159 條第1 項定有明
    文。查本件檢察事務官所製作之勘驗筆錄（見偵卷第83頁）
    及警員偵查報告（見偵卷第63頁），均係被告以外之人於審
    判外之書面陳述，屬於傳聞證據，上訴人甲○○及辯護人雖
    否認其證據能力，惟經上訴人甲○○於原審審理期日當庭勘
    驗上訴人第一次警詢錄音帶結果，認上開勘驗筆錄與警詢錄
    音帶內容核屬一致，有原審審判筆錄記載之勘驗結果可憑（
    見原審卷第45頁背面），上訴人甲○○及辯護人對於2 者內
    容相符亦無意見，而上訴人甲○○該次警詢供述既係出於其
    自由意志，是自得引用與錄音內容相符之上開勘驗筆錄作為
    證據。
三、辯護人另謂卷附之法務部調查局95年12月5 日調緝參字第09
    500558620 號函覆原審之95年上半年國內愷他命毒品買賣平
    均價格（見原審卷第31-32 頁），及行政院衛生署管制藥品
    管理局95年12月11日管檢字第0950013448號函覆原審關於愷
    他命之施用量對一般人體影響程度（見原審卷第28- 29頁）
    之函文係審判外陳述，無證據能力云云。經查觀諸上開2 函
    文之內容，認其性質應均係屬官方之統計表，其係公務員職
    務上依其職權所製作，參諸刑事訴訟法第159 條之4 規定之
    立法理由，認其應屬該條第3 款所規定之特信性文書，雖為
    審判外陳述，但有證據能力。
貳、實體部分：
一、訊之上訴人甲○○固坦承上開扣案之第三級毒品愷他命1 包
    係其於上開時地，以7 萬元向「阿偉」購得，其於95年2 月
    4 日凌晨，將上開毒品放在其背包內攜帶外出，而為警查獲
    之事實，惟矢口否認有何販賣或意圖販賣而持有愷他命犯行
    ，辯稱：扣案愷他命皆係其自己要施用的，沒有要賣給他人
    ，我每天都要施用愷他命，用量很大，之前每次都只向「阿
    偉」買5 公克左右，經常要去高雄買，前次向「阿偉」購買
    時，「阿偉」告知我如此常去購買容易被警察查獲，且1 次
    買多一點會算比較便宜，故我就將薪水存起來，1 次購入扣
    案之100 公克愷他命，並非要販賣云云。惟查：
（一）上訴人甲○○於95年2 月2 日凌晨1 時30分許，在「神話
      舞廳」內，以7 萬元之代價，向綽號「阿偉」之成年男子
      ，購入扣案之愷他命1 大包供己施用，嗣於95年2 月4 日
      凌晨1 時30分許，搭乘不知情之朋友利俊宏所駕駛之汽車
      ，至屏東縣內埔鄉○○○○○路口處，在該處下車，見警
      員上前盤查，其因背包內裝有扣案之愷他命，恐被警方查
      獲，旋走到停放一旁之車號3283-MF 號自用小客車旁，將
      扣案之愷他命丟在該車車底下，惟仍為警當場查獲，並將
      上開愷他命1 包查扣之事實，為上訴人甲○○供承不諱，
      關於查獲之過程，亦經證人鍾怡康於原審審理時證述甚詳
      （見原審卷第46、47頁），並有搜索扣押筆錄、扣押物品
      目錄表各1 份及查獲現場相片3 張在卷可稽（見警卷第9
      至14頁）；又扣案疑似愷他命之白色粉末1 大包，經送內
      政部刑事警察局鑑定結果，確實含有第三級毒品愷他命成
      分，且測得第三級毒品愷他命純度約為63.2％，有該局95
      年4 月27日刑鑑字第0950046532號鑑定書1 紙附卷可考（
      見偵卷第79頁），是上訴人甲○○此部分自白與事實相符
      ，此部分事實已堪認定。
（二）上訴人甲○○雖辯稱無販賣愷他命之意圖，然上訴人甲○
      ○已於警詢中坦承：「... （問：然後呢？為何買那麼大
      包？）那是買來自己用的，可是我想要（停頓）賣、賣給
      別人。（問：你賣給誰？）朋、朋、朋友。（問：賣給誰
      啦？）我還沒有賣出去。（問：沒有賣出去，是不是，就
      被我們查到了？）（是不是這樣？）是」等語明確（見偵
      卷第83、84頁勘驗筆錄），且如前所述，其自白係出於自
      由意志；又上訴人甲○○是於95年2 月2 日凌晨購得上開
      愷他命，95年2 月4 日凌晨被查獲其持有扣案之愷他命，
      查獲當天是與友人利俊宏相約去吃飯，其平常是在住處邊
      看電視邊施用愷他命等情，業具原審供述在卷（分見原審
      卷第50頁、第48頁背面），而愷他命為毒品危害防制條例
      第2 條管制之第三級毒品，早經政府懸為禁令嚴加取締，
      上訴人甲○○明知此情，倘其僅係供己施用，於購入後理
      應將之藏放於住處，供己慢慢施用，而無於外出時隨身攜
      帶如此大量毒品，徒增被檢警機關查獲風險之必要。再者
      ，縱其因毒癮大需在外施用，依一般毒品施用者之習慣，
      亦應僅攜帶單次施用之劑量，而無須攜帶將近100 公克之
      1 大包愷他命，引人注目，而增加被查獲之風險，況其於
      偵訊中復陳稱係以小杓子挖愷他命出來施用（見偵卷第12
      3 頁），然本件查獲時，上訴人甲○○並未攜帶其所稱之
      小杓子，此為資產上訴人甲○○所是認（見原審卷第49頁
      背面），足徵上訴人甲○○隨身攜帶如此大量之愷他命之
      目的，並非為供自己施用，其主觀上顯有伺機販賣他人之
      意圖甚明。
（三）上訴人甲○○又辯稱：扣案之愷他命均係供自己施用，我
      每次用量約0.5 公克，每天約施用2 、3 次或更多次，扣
      案愷他命自己施用都不夠，沒有要賣給別人云云。然依行
      政院衛生署管制藥品管理局95年12月11日管檢字第095001
      3448號回函說明二、所載：「依美國司法部全國毒品情報
      中心網站資料（2004年7 月Intelligence Bulletin） ，
      以鼻內吸食10- 60毫克愷他命，於5-15分鐘產生中度幻覺
      ，效果可持續10至30分鐘；100 毫克或以上劑量，可產生
      身體脫離感，嚴重幻覺及（或）驚恐感。... 惟愷他命施
      用劑量對身體產生影響之程度，亦因個人體質、使用方式
      及對藥物耐受性不同而異」，而據上訴人於原審審理中陳
      稱：「我施用愷他命後會頭暈、有一點點想睡覺，如果沒
      有施用我不會覺得不舒服」等語（見原審卷第48頁背面）
      ，堪認其當時尚未上癮，對於愷他命亦應無特別高之耐受
      性。查本件扣案之愷他命純度為63.2％，有前開鑑定書可
      證（見偵卷第79頁），依此計算，上訴人甲○○所辯每次
      施用數量為0.5 公克，其每次施用愷他命之純質則約316
      毫克（500 毫克×63.2％＝316 毫克），已超出100 毫克
      甚多，參諸上開回函之說明，倘其所辯之施用量為真，其
      施用後應會產生身體脫離感，嚴重幻覺及（或）驚恐感，
      然被告卻僅有頭暈、有點想睡覺等症狀，足見其上開辯解
      非真，顯係虛增毒品施用量，以圖掩飾其有將扣案愷他命
      販賣之意圖所為之卸責之詞。再者，縱依上訴人甲○○所
      陳之施用情形推算（以上訴人甲○○於原審所陳之施用次
      數，採較多之每日3 次計算），扣案之愷他命多達淨重99
      .51 公克，約可供上訴人甲○○施用約66.34 日之久（計
      算公式：99.51 ÷3 ÷0.5 ＝66.34） ，再如前述，上訴
      人甲○○實際之施用量係更少，則需更長之時間始可施用
      完畢，參以上訴人甲○○供稱其每月薪水3 萬2000元，無
      其他收入，此次購買愷他命之7 萬元係其特地存錢等情，
      豈有甘願無端受此損失之可能？況據上訴人甲○○供稱：
      我之前每3 、4 天至1 星期，就會到高雄「神話舞廳」向
      「阿偉」購買愷他命，每次都買2 、3 或5 公克等語（見
      原審卷第15頁背面），足見其取得愷他命之來源相當穩定
      ，自無需囤積數量高達7 萬元如此多之愷他命之理，況其
      亦應知持有如此大量愷他命，倘被檢警機關查獲，易被懷
      疑從事販賣愷他命，自不可能冒此風險。是本件應係上訴
      人甲○○向「阿偉」以較優惠之價格購入大量愷他命後，
      因數量太大，非短期無法用畢，為免保存之不易且有利可
      圖，故而在自己施用之餘，同時欲販售予他人等情，堪可
      認定。
（四）再者，「意圖營利」係以有無對價關係為判斷，而愷他命
      係價格昂貴之違禁物，並為政府懸為禁令，嚴加取締，刑
      責甚重，苟被告無販賣牟利之意圖，衡情應無甘冒被取締
      處重刑之危險，隨身攜帶大量愷他命外出之理，況據其所
      陳該次向「阿偉」購買愷他命之價格為100 公克7 萬元，
      顯較95年上半年國內愷他命小盤買賣平均價格（即每公克
      1100至1900元）為低，此有法務部調查局95年12月5 日調
      緝參字第09500558620 號函所附買賣平均價格表1 份在卷
      可憑（見原審卷第31、32頁），上訴人甲○○以市價出售
      即可獲利，是依一般常理，上訴人甲○○主觀上應有販賣
      毒品牟利之意圖甚明。又上訴人甲○○購買高達7 萬元約
      1 百公克之愷他命，參以上訴人甲○○於警訊中亦自白除
      供自己施用外，也欲販賣予他人，應認其購買自始即有販
      賣意圖。
    綜上所述，上訴人甲○○購買高達7 萬元約1 百公克之愷他
    命，且上訴人甲○○於警訊中亦自白除供自己施用外，也欲
    販賣予他人等語，是應認其購買之始即有販賣意圖，事證明
    確，上訴人甲○○所辯係卸責之詞，不足採信，其犯行已堪
    認定。
二、按販賣毒品行為，雖不以販入之後復行賣出為要件，祇要以
    營利為目的，將毒品販入，其犯罪即為完成；然如非以營利
    售賣意圖而販入，或因其他原因而持有，嗣起意圖利售賣，
    尚未著手於賣出行為，則僅能成立意圖販賣而持有毒品之罪
    （最高法院92年台上字第1275號判決要旨參照）。又愷他命
    係毒品危害防制條例第2 條第2 項第3 款之第三級毒品，上
    訴人甲○○意圖營利販賣而購入高達7 萬元約1 百公克之愷
    他命，依前述判例意旨，核其所為，係犯毒品危害防制條例
    第4 條第3 項之販賣第三級毒品罪。公訴人認上訴人甲○○
    係犯毒品危害防制條例第5 條第3 項之意圖販賣而持有毒品
    罪，尚有未洽，因起訴基本事實相同，應予變更起訴法條。
    上訴人甲○○持有第三級毒品之低度行為已為高度之販賣行
    為所吸收，不另論其持有第三級毒品罪。
三、原審予以論科，固非無見，惟查本件上訴人甲○○意圖營利
    販賣而購入高達7 萬元約1 百公克之愷他命，依前述判例意
    旨，應構成毒品危害防制條例第4 條第3 項之販賣第三級毒
    品罪，原審認上訴人甲○○僅構成毒品危害防制條例第5 條
    第3 項之意圖販賣而持有毒品罪，尚有未洽，上訴人甲○○
    上訴否認意圖販賣而持有毒品，雖無理由，惟原判決既有可
    議，自應予撤銷改判。審酌上訴人甲○○販賣第三級毒品，
    戕害他人身心健康至鉅，嚴重危害社會秩序、犯罪後猶推諉
    卸責，毫無悔意，惟其年紀尚輕、無前科（有臺灣高等法院
    被告前案紀錄表在卷可憑），及其犯罪之動機、手段等一切
    情狀，爰量處有期徒刑5 年2 月。又本件雖係被告甲○○上
    訴，惟上訴人甲○○係犯毒品危害防制條例第4 條第3 項之
    販賣第三級毒品罪，原審認上訴人甲○○僅構成毒品危害防
    制條例第5 條第3 項之意圖販賣而持有毒品罪，其適用法律
    違誤，依法本院自得科處較原判決為重之刑，附此敘明。扣
    案之白色粉末1 包（驗餘淨重99.51 公克，包裝袋重1.40公
    克）經送驗結果，如前所述，係第三級毒品愷他命成分（包
    裝袋部分，因沾有第三級毒品，與毒品無法析離，應整體視
    為毒品），因毒品危害防制條例第18條第1 項前段規定，得
    宣告沒收銷燬之毒品，以查獲之第一、二級毒品為限，本件
    查獲之第三級毒品應仍係屬違禁物，應依刑法第38條第1 項
    第1 款宣告沒收，至鑑驗粍用之毒品，則不再予宣告沒收，
    附此敘明。
據上論結，應依刑事訴訟法第369 條第1 項前段、第364 條、第
299 條第1 項前段、第300 條，毒品危害防制條例第4 條第3 項
，刑法第11條前段、第38條第1 項第1 款，判決如主文。
本案經檢察官許月雲到庭執行職務。
中    華    民    國    97    年    3     月    10    日
                      刑事第六庭  審判長法  官  王憲義
                                        法  官  邱永貴
                                        法  官  張盛喜
以上正本證明與原本無異。
如不服本判決應於收受本判決後10日內向本院提出上訴書狀，其
未敘述上訴理由者，並得於提起上訴後10日內向本院補提理由書
狀（均須按他造當事人之人數附繕本）「切勿逕送上級法院」。
中    華    民    國    97    年    3     月    10    日
                                        書記官  黃一秋
附錄本件判決論罪科刑法條：
毒品危害防制條例第4條第3項


司法院資訊處製作；財團法人民間司法改革基金會備份。
